【裁判字號】    99,台上,1152
【裁判日期】    990303
【裁判案由】    違反毒品危害防制條例
【裁判全文】
最高法院刑事判決            九十九年度台上字第一一五二號
上  訴  人  甲○○
選任辯護人  黃國鐘律師
上列上訴人因違反毒品危害防制條例案件，不服台灣高等法院中
華民國九十八年十二月二十四日第二審判決（九十八年度上訴字
第二八二五號，起訴案號：台灣台北地方法院檢察署九十八年度
偵字第七七二五號），提起上訴，本院判決如下：
    主  文
原判決撤銷，發回台灣高等法院。
    理  由
本件原判決認定上訴人甲○○為牟取厚利，基於販賣第二級毒品
安非他命之犯意，於民國九十八年三月二十四日某時許，在其位
於台北市信義區○○○路○段四二三巷六弄四號住處內，利用電
腦設備，以暗示販售毒品之帳號名稱「糖果便利屋」上網連結至
「UT HOME 」聊天室之「北部人聊天室」網站，使上網聊天之不
特定人得以見聞知悉其欲販售毒品之訊息。適台北市政府警察局
內湖分局文德派出所警員曾建豐因執行「便衣專案」勤務，而以
帳號名稱「威尼斯」上網連結至前開網站瀏覽時見狀，即與上訴
人聯繫，並續在「奇摩即時通」網站中，以「gary11997 」之暱
稱與化名「大膽小書僮」之上訴人聯繫買賣毒品事宜，最後雙方
約定在台北市松山區○○○路○段二三四號之「麥當勞」速食餐
廳，以新台幣二萬八千元之價格，購買安非他命八．五公克。嗣
於九十八年三月二十四日十六時三十分許，上訴人依約前往上址
進行毒品交易時，為警當場查獲而未遂，並經警徵得其同意，自
其身上外套右側口袋內，扣得安非他命一包（含安非他命、甲基
安非他命、N,N-二甲基安非他命成分，毛重八．五九公克、淨重
八．二九公克、驗餘淨重八．二八公克）、000000000
0號行動電話ＳＩＭ卡一枚等情。因而撤銷第一審之科刑判決，
改判仍依九十八年五月二十日修正前毒品危害防制條例，論處上
訴人販賣第二級毒品，未遂罪刑（處有期徒刑三年八月，並為相
關之沒收宣告），固非無見。
惟查：(一)、販賣毒品罪，並不以販入毒品後，復行賣出為必要，
凡行為人基於營利之目的，而將毒品販入或賣出，有一於此，其
犯罪即已完成。原判決於理由一、(一)記載「本件扣案之第二級毒
品乃被告甲○○（即上訴人）於九十八年三月二十三日凌晨先向
『阿明』買進少許欲販賣他人，待九十八年三月二十四日與『威
尼斯』談好交易內容後，再向『阿明』買入八．五公克毒品，其
第一次向『阿明』買進毒品之目的就是要賣，在網路上暱稱糖果
便利屋就有意思要賣『糖果』（即安非他命），只有那一天有販
賣之意，業據被告（即上訴人）供承在卷」（見原判決第二頁倒
數第七行至倒數第二行）等情。上訴人之上開供述如果屬實，則
上訴人在網路上與化名「威尼斯」之警員曾建豐洽談買賣安非他
命事宜之前，似已基於販賣營利之意思，向「阿明」販入安非他
命少許。果爾，則上訴人所為何以不能成立販賣第二級毒品既遂
罪？實情究竟如何？原判決未再調查釐清，亦未為必要之論述說
明，自有可議。(二)、販賣毒品罪，以行為人基於營利之目的，而
販入或賣出毒品，或二者兼而有之之行為，為其構成要件。故行
為人有無營利之犯罪目的條件，自應於犯罪事實內為詳實之記載
，然後於理由內說明其所憑之證據及認定之理由，始稱適法。本
件原判決雖於事實欄記載上訴人係「為牟取厚利」而為上開犯行
等情，然原判決對於如何認定上訴人係基於營利意圖而販賣安非
他命，並未於理由欄敘明其所憑之證據及認定之理由，遽行判決
，自有判決不載理由之違法。(三)、有罪之判決書，不論係將犯罪
事實與理由分別記載或合併記載，均應詳細記載法院依職權認定
之犯罪事實，並將認定犯罪事實所憑之證據及其認定之理由，詳
為敘明，始足為適用法律及判斷其適用法律是否適當之準據。原
判決於主文內將扣案之0000000000號行動電話ＳＩＭ
卡一枚宣告沒收，並於理由六說明該枚行動電話ＳＩＭ卡「係上
訴人所有，供作聯繫本件運輸毒品事宜……，應依毒品危害防制
條例第十九條第一項前段宣告沒收」云云。然原判決對於上開Ｓ
ＩＭ卡是否為上訴人所有？及該ＳＩＭ卡與上訴人之本件犯行具
有如何之關聯性？上訴人如何使用該ＳＩＭ卡供本件犯罪之用？
等情，均未於事實欄內詳細認定記載，致原判決主文及理由關於
沒收該行動電話ＳＩＭ卡部分之諭知及說明均失其依據，自難認
為適法。又原判決並未認定上訴人有「運輸」第二級毒品之犯行
，原判決所為上開ＳＩＭ卡係「供聯繫運輸毒品事宜」部分之記
載，與其認定之事實亦有齟齬。以上或為上訴人上訴意旨所指摘
，或為本院得依職權調查之事項，應認原判決有撤銷發回更審之
原因。
據上論結，應依刑事訴訟法第三百九十七條、第四百零一條，判
決如主文。
中    華    民    國  九十九  年    三    月    三    日
                      最高法院刑事第五庭
                          審判長法官  陳  正  庸
                                法官  林  秀  夫
                                法官  宋      祺
                                法官  陳  祐  治
                                法官  林  瑞  斌
本件正本證明與原本無異
                                      書  記  官
中    華    民    國  九十九  年    三    月    六    日
                                                      Ｑ

司法院資訊處製作；財團法人民間司法改革基金會備份。
